臺灣士林地方法院刑事判決　　　　　　96年度交簡上字第17號
上　訴　人　臺灣士林地方法院檢察署檢察官
被　　　告　乙○○
上列上訴人因被告過失傷害案件，不服本院95年度士交簡字第
1553 號 ，中華民國95年12月13日第一審判決（聲請簡易判決處
刑案號：95年度偵字第830 號），提起上訴，本院管轄之第二審
合議庭判決如下：
    主  文
上訴駁回。
    事實及理由
一、本案經本院合議庭審理結果，認第一審以被告乙○○犯刑法
    第284 條第1 項之過失傷害罪，判處拘役55日，如易科罰金
    ，以銀元3 百元即新台幣9 百元折算1 日，除漏引刑法施行
    法第1 條之1 應予補充，贅引罰金罰鍰提高標準條例第1 條
    前段應予刪除外，其餘認事、用法及量刑均無不當，應予維
    持，並引用第一審簡易判決處刑書及檢察官聲請簡易判決處
    刑書記載之事實、證據、理由及應適用之法條（詳如附件）
    。
二、上訴意旨略以：本件車禍發生後，被害人甲○○、丙○○除
    受有聲請簡易判決處刑書所載之傷勢外，被害人甲○○尚受
    有疑似膝蓋左後角半月板撕裂、雙膝關節骨關節炎之後遺症
    ，被害人丙○○出現頭痛、腳痛之後遺症，現仍須持續復健
    ，原審未審酌被害人等之受傷情形，僅判處拘役55日，量刑
    尚嫌過輕云云。惟查：
(一)上訴人雖稱本件車禍發生後，被害人甲○○出現疑似膝蓋左
    後角半月板撕裂、雙膝關節骨關節炎之後遺症，被害人丙○
    ○出現頭痛、腳痛之後遺症云云，並提出行政院國軍退除役
    官兵輔導委員會台北榮民總醫院（下稱台北榮民總醫院）診
    斷證明書8 紙以佐其說，惟按所謂相當因果關係，係指依經
    驗法則，綜合行為當時所存在之一切事實，為客觀之事後審
    查，認為在一般情形下，有此環境、有此行為之同一條件，
    均可發生同一之結果者，則該條件即為發生結果之相當條件
    ，行為與結果即有相當之因果關係。反之，若在一般情形下
    ，有此同一條件存在，而依客觀之審查，認為不必皆發生此
    結果者，則該條件與結果不相當，不過為偶然之事實而已，
    其行為與結果間即無相當因果關係（最高法院76年臺上字第
    192 號判例參照）。查本件被害人甲○○於本件車禍後，雖
    固因膝蓋左後角半月板撕裂、膝關節髖骨磨損、雙膝關節骨
    關節炎，被害人丙○○因頭痛、腳痛而多次至台北榮民總醫
    院就診，然經本院函詢該院被害人甲○○、丙○○上開病症
    與渠等因本件車禍至該院就醫之傷勢有無關係，該院函覆本
    院以：「一、病患丙○○於民國（下同）94年9 月24日至95
    年6 月16日，曾分別在本院急診外科、家庭醫學科、小兒神
    經外科、小兒神經內科、骨科就診，關於其就診情形分述如
    下：（一）急診外科：病患丙○○於94年9 月24日0 時35分
    ，因右下肢擦傷至本院急診，經處置後要求開立診斷證明書
    ，l 時0 分離院。該急診診斷證明書係說明當時之受傷情況
    為右下肢擦傷。該病患於94年9 月24日下午4 時5 分再度至
    本院急診，主訴頭痛，經醫師檢查無特別神經學異常後離去
    ，未再要求開立診斷證明書。（二）家庭醫學科：病患丙○
    ○於94年9 月30日由母親陪同至本科門診，表示日前車禍，
    造成頭痛及膝蓋痛，因均為主訴症狀，且經與其母討論，決
    定暫緩放射線檢查，故只開立當次就診證明書。95年6 月16
    日其母又再次至門診，要求開立2 年來之就診證明書，經討
    論僅記錄門診日期、科別，不對病情妄下診斷，並建議徵詢
    骨科及小兒神經科意見。該病患二次至本科門診，均為開立
    就診證明書。（三）小兒神經外科：病患丙○○94年9 月24
    日車禍受傷後，於10月25日、95年3 月28日、4 月18日，因
    頭痛至本科門診，按95年3 月28日、4 月18日之神經檢查紀
    錄，無顱內壓力增高或局部神經缺陷症狀，認為是一般性頭
    痛，建議至兒童神經科門診。車禍後頭痛是否屬於頭部外傷
    後遺症狀，實難判斷，是否屬腦震盪情況，亦難確定。該病
    患受傷後之相關紀錄，亦難以確實判斷頭痛與外傷間之關聯
    性。至於頭痛部分有無重大不治或難治程度，頭痛本身如果
    沒有合併嚴重顱內疾病，如腦瘤、血管畸形及其他壓力性病
    灶等，應該沒有危險，而一般頭痛之好治與難治與否，則因
    人而異。（四）小兒神經內科：病患丙○○於95年4 月22日
    至本科門診，主訴間歇性頭痛約一年之久，但其日常生活與
    活動如常。當時門診之神經學檢查，並無任何異常發現，之
    後亦未再至本科門診追蹤。（五）骨科：病患丙○○與其母
    於95 年6月8 日至本科門診求診，主訴有時候頭痛已有半年
    之久，但其神經學檢查正常，活動力及食慾，亦無明顯差別
    ，故此次門診僅針對病情詳細解釋，並無安排特別之其他檢
    查。二、病患甲○○自94年9 月26日至96午2 月28日，曾分
    別在本院急診外科、復健醫學科、傳統醫學科、骨科就診，
    關於其就診情形分述如下：（一）急診外科：病患甲○○於
    94年9 月26日至本院急診就診時，陳述於2 天前車禍，因疼
    痛加劇而就醫，當時醫師之診斷如附件四所述。依其病史與
    後續變化，與94午9 月26日之「疑兩側膝蓋挫傷」並無直接
    因果關係。（二）傳統醫學科：病患甲○○於95年4 月17日
    至本科求診，主訴時常感覺雙膝關節疼痛已數個月，並自訴
    曾遭受車禍，遂給予針灸治療及中藥處方。該病患之後分別
    於95 年5月3 日、7 月12日、8 月2 日、8 月16日回診，表
    示症狀未明顯改善，當時由於病患自訴其不適，會因關節活
    動而增加，休息則減緩，因並未發現有明顯壓痛或紅腫熱等
    ，且年齡在40歲以上，無法判斷病因是否來自數月前車禍所
    造成，遂給予雙膝關節骨關節炎診斷，並建議至骨科等相關
    醫療部科，作進一步之影像診斷檢查。該病患最後一次門診
    日期為95年8 月16日，之後即再無本科就診紀錄。（三）骨
    科：病患甲○○膝關節疼痛，經門診檢查及磁振造影掃瞄，
    發現其右膝髕骨輕度磨損及懷疑內側半月板後方裂開，至於
    與該次受傷是否有關，無法完全確定，因半月板裂開之因素
    很多，例如退化或創傷等，但由於該病患尚年輕，受傷為較
    為可能之原因。（四）復健醫學科：病患甲○○於95年10月
    12日至本科，主訴雙膝關節疼痛已有數月之久，經物理檢查
    後安排磁振造影術（MRI） ，報告為疑似膝蓋左後角半月板
    撕裂（Suspicious tear of posterior horn ofmedialmeni
    scu s)。至於所開立之診斷與94年9 月26日受傷是否有關，
    本科無法證實。該病患僅在本科就診二次，無法明瞭目前恢
    復狀況。」，有該院96年4 月25日北總企字第0960007681號
    函在卷可稽（附於本院卷），是依前述函文內容觀之，被害
    人丙○○所謂頭痛、腳痛之後遺症，均為其主訴症狀，經各
    科診察後並未發現有何異常之處，且車禍後頭痛是否屬頭部
    外傷後遺症、是否屬腦震盪情況，均難以判斷及確定；而被
    害人甲○○所稱疑似膝蓋左後角半月板撕裂、雙膝關節骨關
    節炎之後遺症部分，急診外科明確表示依其病史及後續變化
    ，認為上開症狀，與其當初急診診斷「疑兩側膝蓋挫傷」之
    傷害並無直接因果關係，至傳統醫學科、骨科、復健醫學科
    ，則表示無法判斷是否與該次車禍有關，揆諸上開判例意旨
    ，尚難認被害人甲○○、丙○○上述症狀與本件車禍間，具
    有相當因果關係，是上訴人前開指述尚乏依據。
(二)又關於刑之量定係實體上賦予法院得為自由裁量之事項，倘
    其未逾越法律所規定之範圍或濫用其權限，即不得任意指摘
    為違法或不當，本件被告所犯刑法第284 條第1 項之過失傷
    害罪，其法定刑為6 月以下有期徒刑、拘役或5 百元以下罰
    金，原審就被告本次犯行、審酌被害人所受之傷勢等一切情
    狀，量處拘役55日，並諭知易科罰金之折算標準，並未逾越
    法律規定之範圍，量刑亦稱妥適，尚難謂有何違法可言。
(三)綜上，檢察官以前揭上訴理由，指摘原審之量刑過輕云云，
    均核無理由，自應將其上訴駁回。
三、據上論斷，應依刑事訴訟法第455 條之1 第1 項、第3 項、
    第368 條、第373 條，判決如主文。
本案經檢察官方祥鴻到庭執行職務。
中　　華　　民　　國　　96　　年　　5 　　月　  30　　日
　　　　　　　　　刑事第五庭審判長法　官  周政達
                                  法  官  汪梅芬
                                  法  官  楊迺伶
以上正本證明與原本無異。
本件不得上訴。
                                  書記官  陳淑琪
中　　華　　民　　國　　96　　年　　5 　　月　　30　　日
